臺灣臺北地方法院民事判決　　　　　　　94年度重訴字第83號
原　　　　告　臺北國際商業銀行股份有限公司
法 定代理 人　丁○○
訴 訟代理 人　甲○○
　　　　　　　乙○○
被　　　　告　宇詮科技股份有限公司
兼法定代理人　丙○○
被　　　　告　戊○○
共　　　　同
訴 訟代理 人　郭士功律師
複 代　理 人　周志安律師
上列當事人間清償借款事件，本院於中華民國94年8 月12日言詞
辯論終結，判決如下：
    主      文
被告應連帶給付原告新臺幣壹仟玖佰柒拾伍萬伍仟柒佰玖拾伍元
，及自民國九十三年十二月二十一日起至清償日止，按年利率百
分之一點九五計算之利息，暨自民國九十四年一月二十二日起至
清償日止，逾期在六個月以內者，按上開利率百分之十，逾期超
過六個月者，按上開利率百分之二十計算之違約金。
訴訟費用由被告連帶負擔。
本判決於原告以新臺幣陸佰伍拾捌萬伍仟元或同額之中央政府重
大交通建設公債八十五年度甲類第六期債票供擔保後，得假執行
。但被告如於執行標的物拍定、變賣前，以新臺幣壹仟玖佰柒拾
伍萬伍仟柒佰玖拾伍元或同額之臺灣銀行無記名可轉讓定期存單
為原告預供擔保後，得免為假執行。
    事實及理由
一、原告主張：被告宇詮科技股份有限公司（下稱宇詮公司）邀
    同被告丙○○、戊○○為連帶保證人，於民國93年10月20日
    向伊借款新臺幣（下同）42,316,363元，約定借款期間自93
    年10月20日起至94年4 月18日止，利息按年利率1.95％固定
    計算，被告宇詮公司應按月給付利息，到期返還本金，若未
    按期清償，除依上開利率計息外，其逾期在6 個月以內者，
    按照上開利率10％加付違約金，逾期超過6 個月者，其超過
    6 個月部分，按上開利率之20％加付違約金，並約定如被告
    宇詮公司發生信用不良之客觀情事，致伊有保全之必要時，
    伊得將債務視為全部到期；詎被告宇詮公司僅攤還本息至93
    年12月20日止，且報載被告宇詮公司因操作選擇權失利，產
    生鉅額虧損超過其公司資本額，經伊函告被告宇詮公司已發
    生信用不良客觀情事並請其來行洽償，然被告宇詮公司置之
    不理，則前開借款視為全部到期，共積欠19,755,795元迄未
    清償等語，爰依據消費借貸契約及連帶保證契約，求為命被
    告連帶給付前開金額及其利息暨違約金之判決。並聲明：如
    主文第1 項所示，及為以現金或中央政府重大交通建設公債
    85年度甲類第6 期債票供擔保為條件之假執行聲請。
二、被告則以：宇詮公司並無兩造契約約定「發生信用不良之客
    觀情事」，蓋宇詮公司對原告之借款均遵期繳息，至今僅餘
    19,755,795元未清償，公司正常營運，未列為拒絕往來戶，
    亦無何信用不良情事或遭主管機關命令下市，縱因公司經營
    或契約糾紛致有損失或因物之瑕疵，或侵害他人智慧財產權
    而遭鉅額求償之情況，但並非當然發生倒閉或破產等無法繼
    續營運之信用不良情事，況兩造所簽訂之借款契約為原告單
    方提出之定型化契約，原告已就宇詮公司財產實施假扣押在
    案，甚且超額查封，據宇詮公司聲明異議，則原告之債權已
    足獲保障，不得再主張剝奪宇詮公司之分期給付利益等語，
    資為抗辯。並答辯聲明：(一)原告之訴駁回。(二)如受不利之判
    決，願以現金或臺灣銀行無記名可轉讓定期存單供擔保，請
    准宣告免為假執行。
三、經查，被告宇詮公司邀同被告丙○○、戊○○為連帶保證人
    ，於93年10月20日向原告借款42,316,363元，約定借款期間
    自93年10月20日起至94年4 月18日止，利息按年利率1.95％
    固定計算，被告宇詮公司應按月給付利息，到期返還本金，
    若未按期清償，除依上開利率計息外，其逾期在6 個月以內
    者，按照上開利率10％加付違約金，逾期超過6 個月者，其
    超過6 個月部分，按上開利率之20％加付違約金，並約定如
    有1 期未繳者，前開借款債務視為全部到期，應立即清償全
    部借款並繳付利息及違約金，而被告宇詮公司僅攤還本息至
    93年12月20日止，此後即未依約還款等事實，有綜合授信約
    定書及單筆放款繳息狀況查詢單等件為證（見本院卷第6-8
    頁），復為兩造所不爭，堪認為事實。
四、原告主張：被告宇詮公司因操作選擇權失利，產生鉅額虧損
    超過其公司資本額，是宇詮公司已發生信用不良客觀情事，
    本件借款應視為全部到期等語，則為被告所否認，並以前揭
    情詞置辯。故本件爭點在於，被告宇詮公司有無信用不良客
    觀情事。經查：
  (一)按「立約人及保證人與貴行授信往來所為陳述或提供之資料
    ，有虛偽不實或隱匿等違背誠信之行為；或違反約定或承諾
    之事項，或發生其他信用不良客觀情事，致貴行有保全之必
    要時，貴行得不待通知減少對立約人之授信額度或縮減借款
    期限，或將債務視為全部到期」，兩造簽訂之綜合授信約定
    書第5 條第3 項訂有明文。經查，據原告提出93年12月間奇
    摩股市新聞網所載：「操作外匯選擇權失利的宇詮科技（61
    81），統計至上週五為止，所從事衍生性金融商品未平倉部
    位達67億元，其中未實現損失為5 億2 千6 百萬元，本年度
    至第3 季已實現損失為3 億6 千萬元，該公司董事長蔡鴻禧
    表示，衍生性金融商品部分今年底前將全部結清，總計損失
    可能達8 億餘元」（見本院卷第9 頁），而資誠會計師事務
    所之資金監控複核報告第1 頁亦認為：「宇詮科技於民國93
    年12月起無法如期全數償還債權金融機構各項借款……嗣後
    因宇詮科技於民國93年12月起陸續將未平倉之外匯選擇權部
    位提前平倉，所產生實際平倉損失高達新台幣12.8億元，進
    而影響原欲認購宇詮科技辦理私募新台幣4 億元普通股之投
    資人之投資意願」（見本院卷第44頁），而被告宇詮公司實
    收資本額為553,818,370 元，則原告主張：被告宇詮公司投
    資選擇權失利，虧損超過其公司資本額等語，應非子虛。
  (二)至被告辯稱：宇詮公司正常營運，並未列為拒絕往來戶或有
    其他信用不良情事，亦未經主管機關命令下市，縱有交易糾
    紛，非當然倒閉或破產云云。然所謂信用，係指經濟活動上
    之可靠性及支付能力，亦即社會上之經濟評價，而所謂信用
    不良，大多以票據遭退票或列為拒絕往來戶為例，但不以此
    為限，僅須通常智識之人認為從事經濟活動之可靠性已明顯
    降低或支付能力顯然不足，即應認屬客觀上信用不良。況被
    告宇詮公司亦已聲請臺灣士林地方法院重整，並經該院以94
    年度整字第1 號以：「並無繼續經營價值，無重建更生之可
    能」為由，駁回其重整聲請在案。綜合上情，原告於93年12
    月7 日發函被告三人表示被告宇詮公司有信用不良客觀情事
    ，故前開借款視為全部到期，並催告被告三人立即清償本金
    及利息，即屬有據。
  (三)另被告雖辯稱：原告已就宇詮公司財產實施假扣押，且超額
    查封，足以保障其債權云云。然查，原告前聲請臺灣士林地
    方法院以93年度裁全字第3503號裁定准予假扣押，其假扣押
    金額為19,755,795元，並據以聲請該院93年度執全字第1649
    號假扣押執行程序在案，且另有國泰世華商業銀行、聯邦商
    業銀行、寶華商業銀行、合作金庫銀行、臺灣中小企業銀行
    、彰化商業銀行、臺灣土地銀行、中國國際商業銀行、上海
    商業儲蓄銀行、大眾商業銀行、高雄銀行、華南商業銀行等
    亦聲請假扣押而併案執行，假扣押金額合計將近35億元等情
    ，經本院依職權調取前開卷宗審閱無訛，難認為有何超額查
    封情事。按保全程序既係以保全強制執行為目的，避免債權
    人於提起民事訴訟程序中，或因債務人資力減少、或因情事
    變遷、或因債務人利用訴訟程序之稽延而隱匿財產，迨至債
    權人循法定程序取得執行名義時，債務人已無財產可供執行
    ，或執行標的之權利已有變動，致債權人之權利無法實現，
    故於本案訴訟繫屬前或繫屬中聲請法院禁止債務人對其財產
    為處分或變更現狀之行為，以利債權人日後取得執行名義後
    ，得從容實行其權利。基此，本件原告聲請假扣押被告之財
    產係為保全將來權利之實現，非謂原告之權利已經實現，原
    告仍有透過
    本件訴訟程序取得確定判決以利終局執行之必要。縱原告已
    就被告3 人之財產取得足額查封，此與一般人認為被告宇詮
    公司從事社會上經濟活動之可靠性評價無甚相關，被告自不
    得據此主張宇詮公司無客觀上信用不良情事。
五、綜上，原告主張被告宇詮公司有信用不良客觀情事，應屬可
    採。從而，原告依綜合授信約定書第5條第3項約定，將被告
    宇詮公司之借款視為全部到期，並依據消費借貸契約及連帶
    保證契約關係，請求被告連帶給付如主文第1項所示之金額
    、利息及違約金，即無不合，應予准許。
六、兩造均陳明願供擔保聲請宣告假執行及免為假執行，均核無
    不合，爰分別酌定相當之擔保金額准許之。
七、據上論結，本件原告之訴為有理由。依民事訴訟法第85條第
    2項、第390條第2項、第392條第2項，判決如主文。
中　　華　　民　　國　　94　　年　　8 　　月　　22　　日
                  民事第一庭審判長  法  官  詹文馨
                                    法  官  傅中樂
                                    法  官  林晏如
以上正本係照原本作成。
如對本判決上訴，須於判決送達後20日內向本院提出上訴狀。
中　　華　　民　　國　　94　　年　　8 　　月　　22　　日
                                法院書記官  高菁菁
